【裁判字號】    98,交聲,1383
【裁判日期】    981228
【裁判案由】    聲明異議
【裁判全文】
臺灣臺南地方法院交通事件裁定        98年度交聲字第1383號
移送機關    交通部公路總局嘉義區監理所臺南監理站
異議人即
受處分人    甲○○
上列異議人即受處分人因違反道路交通管理處罰條例案件，對於
交通部公路總局嘉義區監理所臺南監理站民國98年10月27日所為
之裁決處分（處分案號：嘉監南字第裁74-S00000000號）聲明異
議，本院裁定如下：
    主  文
異議駁回。
    理  由
一、原處分意旨略以：異議人即受處分人甲○○（下稱異議人）
    騎乘其所有車牌號碼LBX-132 號重型機車，於民國98年10月
    7 日9 時40分許，在臺南市○○路與忠義路1 段115 巷口前
    ，因在禁止臨時停車處所（人行道）停車，遭臺南市警察局
    交通隊員警逕行製單舉發，嗣經移送機關即交通部公路總局
    嘉義區監理所臺南監理站以其違規事證明確，依道路交通管
    理處罰條例第56條第1 項第1 款及違反道路交通管理事件統
    一裁罰標準表等規定，裁處罰鍰新臺幣（下同）600 元之處
    分。
二、本件聲明異議意旨略以：異議人停車之位置並未標示禁止停
    車之相關用語或符號，裁決所依據道路交通管理處罰條例第
    56條第1 項第1 款規定亦不明確，已違反行政程序法第5 條
    之規定。又異議人停車之位置並無阻礙行車與行人之通行，
    舉發單位所為移置行為，有違反比例原則，因而為此聲明等
    語。
三、按人行道，係指為專供行人通行之騎樓、走廊及劃設供行人
    行走之地面道路與人行天橋及人行地下道，且不得臨時停車
    ，道路交通管理處罰條例第3 條第3 款、道路交通安全規則
    第111 條第1 項第1 款分別定有明文。又汽車駕駛人停車時
    ，有在禁止臨時停車處所停車者，處幣600 元以上1,200 元
    以下罰鍰，道路交通管理處罰條例第56條第1 項第1 款亦有
    明文。
四、經查：
(一)異議人駕駛其所有車牌號碼LBX-132 號重型機車，於98年10
    月7 日9 時40分許，在臺南市○○路與忠義路1 段115 巷口
    前人行道上停車，經警認其有在禁止臨時停車處所（人行道
    ）停車之違規行為，由臺南市警察局交通隊員警逕行製單舉
    發等情，有臺南市警察局98年10月7 日南市警交字第S00000
    000 號舉發違反道路交通管理事件通知單1 紙及違規採證照
    片1 幀附卷可稽。
(二)異議人固辯稱：伊停車之位置並未標示禁止停車之相關用語
    或符號，裁決所依據道路交通管理處罰條例第56條第1 項第
    1 款規定亦不明確云云。惟觀之道路交通安全規則第111 條
    第1 項第1 款規定「人行道不得臨時停車」，與同條項第3
    款規定「設有禁止臨時停車標誌、標線處所不得臨時停車」
    併列，二者性質不同，前者係以法律明文規範絕對禁止臨時
    停車處所，此種乃不待主管機關另行劃設標線或設置號誌，
    本質上即禁止臨時停車，後者為經劃設標線或設置標誌後始
    禁止臨時停車之相對禁止臨時停車處所，此際，標線、標誌
    之劃設具有創設性。而本件異議人機車停放於專供行人通行
    之人行道，為絕對禁止臨時停車之處所，不待主管機關劃設
    或設置標線、標誌為必要，倘在人行道之前劃設有禁止停車
    之紅色實線或設置標誌，亦僅具提醒、督促駕駛人注意之作
    用而已，並非以有無設有禁止臨時停車之標線或標誌，作為
    判定該人行道是否為禁止臨時停車處所之處罰依據。況依上
    開違規採證照片以觀，本件違規地點為人行道，係專供行人
    通行，本為禁止臨時停車之處所，該處雖繪有機車停車格，
    然異議人之機車明顯停放於非機車停車格之人行道上，顯見
    該處係屬禁止臨時停車之路段甚明，異議人既考領有駕駛執
    照，對此自難諉為不知，自不得以未劃設禁止臨時停車之紅
    色實線或設置標誌即得於該處停車而解免其責。
(三)至於異議人另辯稱：伊停車之位置並無阻礙行車與行人之通
    行，舉發單位所為移置行為，有違反比例原則云云。然按受
    處分人，不服公路主管機關所為之處罰，得於接到裁決書之
    翌日起20日內，向管轄地方法院聲明異議，道路交通管理處
    罰條例第87條第1 項定有明文。故地方法院交通法庭處理轄
    區內交通聲明異議案件之對象係公路主管機關所為之行政處
    分，亦即在審酌公路主管機關所為裁決內容是否合法、妥適
    ，至於與公路主管機關裁決內容無涉之事項，自不在管轄地
    方法院交通法庭審酌之範圍內。另按道路交通管理處罰條例
    第56條第3 項關於交通勤務警察、依法令執行交通稽查任務
    人員或交通助理人員，於舉發交通違規時，因駕駛人不予移
    置或不在車內，得將車輛移置適當處所之措施，乃立法者賦
    予該等人員依具體情況為適當行為之裁量權限，為即時強制
    之性質，非屬交通違規行為，與異議人在禁止臨時停車線處
    所違規停車，屬交通違規行為之秩序罰性質，二者之構成要
    件及處理程序有所不同，不可混為一談。準此，原處分機關
    所為本件裁罰，係就異議人在禁止臨時停車處所停車之交通
    違規行為而為處分，此一處分之裁罰內容僅為「罰鍰新臺幣
    600 元」，並未包括以拖吊之方法移置車輛。是異議人如對
    本件拖吊車輛之行政行為有違法或不當之瑕疵，核屬員警執
    行拖吊職務之行政程序是否適法、妥當之問題，與原處分機
    關裁決之內容無涉，自非本院處理交通事件審酌之事項，異
    議人應另循訴願及行政訴訟之程序為之，而非不服交通違規
    行為裁決之異議程序所能救濟。
五、綜上所述，異議人於上揭時、地，有在禁止臨時停車處所（
    人行道）停車之違規事實，應堪認定。則移送機關依道路交
        通管理處罰條例第56條第1 項第1 款及違反道路交通管
    理事件統一裁罰基準表之相關內容之規定，裁處異議人罰鍰
    600 元，核無違誤。本件異議無理由，應予駁回。
六、據上論斷，應依道路交通管理處罰條例第87條第2 項，道路
    交通案件處理辦法第19條，裁定如主文。
中    華    民    國    98    年    12    月    28    日
                        交通法庭法  官  鄭燕璘
以上正本證明與原本無異。
如不服本裁定應於送達後5日內向本院提出抗告狀（應附繕本）
。
                                書記官  蔡明峰
中    華    民    國    98    年    12    月    28    日

司法院資訊處製作；財團法人民間司法改革基金會備份。
